【裁判字號】    92,訴,2800
【裁判日期】    921231
【裁判案由】    偽造文書等
【裁判全文】
臺灣臺中地方法院刑事判決                        九十二年度訴字第二八○○號
    公  訴  人  臺灣臺中地方法院檢察署檢察官
    被      告  丁○○
                甲○○
右列被告等因詐欺案件，經檢察官提起公訴（九十二年度偵字第一六三四一號），經
被告等於準備程序中就被訴事實均為有罪之陳述，受命法官於聽取當事人之意見後，
由本院合議庭裁定以簡式審判程序判決如左：
    主  文
丁○○共同以意圖為自己不法之所有，以詐術使人將本人之物交付為常業，處有期徒
刑壹年肆月。如臺灣臺中地方法院檢察署九十二年度偵字第一六三四一號偵查卷宗第
四四、四五頁所示收據上偽造之「院址：新店市私立佳昇孤兒院，愛心捐款專線00
00000000、0000000000」印文伍枚，及內容為「院址：新店市私
立佳昇孤兒院，愛心捐款專線0000000000、0000000000」之橡
皮戳章壹個，及扣案之裱褙相片伍張、佳昇仁愛之家簡介貳張、佳昇仁愛之家空白感
謝狀拾張、空白收據張、裱褙收據貳拾張、傳單貳張，均沒收。
甲○○共同以意圖為自己不法之所有，以詐術使人將本人之物交付為常業，累犯，處
有期徒刑壹年月。如臺灣臺中地方法院檢察署九十二年度偵字第一六三四一號偵查
卷宗第四四、四五頁所示收據上偽造之「院址：新店市私立佳昇孤兒院，愛心捐款專
線0000000000、0000000000」印文伍枚，及內容為「院址：新
店市私立佳昇孤兒院，愛心捐款專線0000000000、0000000000
」之橡皮戳章壹個，及扣案之裱褙相片伍張、佳昇仁愛之家簡介貳張、佳昇仁愛之家
空白感謝狀拾張、空白收據張、裱褙收據貳拾張、傳單貳張均沒收。
    事  實
一、丁○○與甲○○（曾因違反肅清煙毒條例案件，經本院以八十五年訴字第二五○
    三號判決判處有期徒刑四年一月，於民國八十八年十一月九日假釋付保護管束，
    於九十年三月三日假釋期滿以執行完畢論）共同基於意圖為自己不法所有及行使
    偽造私文書之犯意聯絡，於九十二年一月一日，先由甲○○提供其所有之000
    00000號郵政劃撥帳戶及中國信託商業銀行中港分行帳戶（帳號：0000
    00000000號，戶名：甲○○），再由丁○○冒用臺北縣新店市佳昇仁愛
    孤兒院（此孤兒院真實名稱為佳昇仁愛之家，已於九十一年五月間解散，該處所
    現為財團法人宜蘭縣私立鴻德養護院臺北辦事處）之名義，委託臺中市區不知情
    之印刷業者，印製內容為「臺北縣新店佳昇仁愛孤兒院愛心專線0000000
    000、0000000000，戶名甲○○，銀行中國信託臺中臺中港分行，
    帳號000000000000號，救世堂─濟公活佛」、「臺北縣新店佳昇仁
    愛孤兒院，郵政劃撥00000000號，戶名甲○○，發財善心人士請多贊助
    ，愛心專線0000000000、0000000000、00000000
    00」之募款資料，及內容為「感謝□□□君給予社會公益熱心的奉獻。濟助殘
    障孤兒及無依老人。發揮『人饑己饑，人溺己溺』的仁愛之心。此種慈悲的愛心
    ，日後必得無量之福報。祈請各界善心大德再給予本院指導與支持」之佳昇仁愛
    孤兒院感謝狀，又委託臺中市區不知情之刻印業者偽刻「院址：新店市私立佳昇
    孤兒院，愛心捐款專線0000000000、0000000000」之橡皮
    戳章，並自九十二年一月一日起，由甲○○搭載丁○○至全省各處廟宇、公園及
    夜市，販賣藥膏及六合彩明牌，並趁機向圍觀之不特定民眾訛稱係代表臺北縣新
    店市佳昇仁愛孤兒院前來募款，且散發前開之募款資料，使圍觀之不特定民眾陷
    於錯誤，將捐款匯入上開甲○○帳戶內；惟所得捐款均由丁○○取走，並未轉交
    予臺北縣新店市佳昇仁愛孤兒院，另丁○○一日給予甲○○新臺幣（下同）二至
    三千元不等之報酬，以此方式賴以維生，並以之為常業。迨於九十二年二月間某
    日，丁○○與甲○○二人至臺中縣霧峰鄉振興夜市內，以右揭方式詐取財物，致
    使在旁圍觀之民眾施炳男陷於錯誤，而於同年三月四日，前往位於臺中縣霧峰鄉
    之彰化銀行霧峰分行，匯款一萬二千元至上開甲○○帳戶內；又於九十二年八月
    十四日下午四時三十分許，丁○○與甲○○在臺中市○○路○段八號之閱讀咖啡
    店內，向丙○○（係經由曾向丁○○捐款之「陳師姐」介紹，而與丁○○聯絡）
    訛稱代表臺北縣新店市佳昇仁愛孤兒院募款等語，致丙○○陷於錯誤，當場應允
    捐款五十三萬元，並交付現款三萬元及支票一張（支票號碼：ＺＸ000000
    0，發票日期：九十二年八月十四日，帳號：五一三六一－二，金額：五十萬元
    ，發票人：丙○○），丁○○則交付蓋有上開偽造橡皮戳章之收據五張及上開不
    實之感謝狀四張予丙○○。嗣於當日下午五時許，經警循線在前開閱讀咖啡店內
    逮捕丁○○、甲○○，並扣得上開支票一張、現款三萬元（以上支票及現金影印
    存卷後發還丙○○），及丁○○所有，供共同詐取財物所用之裱褙相片五張、佳
    昇仁愛之家簡介二張、佳昇仁愛之家空白感謝狀十張（公訴人誤載為二十張）、
    空白收據三張、裱褙收據二十張、傳單二張等物。
二、案經臺中市警察局第六分局報請臺灣臺中地方法院檢察署檢察官偵查起訴。
    理  由
一、右揭事實，業據被告丁○○、甲○○於警詢、偵查中及本院審理時均坦承不諱，
    核與被害人丙○○、被害人乙○○即財團法人宜蘭縣私立鴻德養護院臺北辦事處
    負責人指訴情節相符，並有前開支票影本一紙、現款三萬元鈔票影印及贓物領據
    一張附卷可稽，復有裱褙相片五張、佳昇仁愛之家簡介二張、佳昇仁愛之家空白
    感謝狀十張、空白收據三張、裱褙收據二十張、傳單二張等物扣案可資佐證，足
    見被告丁○○、甲○○二人之自白與事實相符，本案事證明確，渠等犯行洵堪認
    定，應法論科。
二、按刑法上所謂常業犯，指反覆以同種類行為為目的之社會活動之職業性犯罪而言
    ，至於犯罪所得之多寡，是否恃此犯罪為唯一之謀生職業，則非所問，縱令兼有
    其他職業，仍無礙於該常業犯罪之成立（最高法院八十五年度臺上字第五一○號
    判例意旨參照）；又按刑法上之常業犯，祇須有賴某種犯罪為生活，而有事實上
    之表現為已足，不以犯罪時間之長短為標準，亦不以專賴該犯罪為唯一生活依憑
    之必要，縱令尚有其他職業，仍無礙於常業犯之成立（最高法院八十八年臺上字
    第二九一六號判決意旨參照）。查被告丁○○於警詢及本院訊問時供承：伊為了
    生活才出此下策等語（參見臺灣臺中地方法院檢察署偵查卷宗第十六頁，本院刑
    事卷宗九十二年十二月十二日訊問筆錄第三頁），被告甲○○於警詢及本院行準
    備程序時供承：伊因生活開銷大才會以此方式謀生，伊本來作臨時工，為了維持
    生計，才借戶給被告丁○○等語（參見臺灣臺中地方法院檢察署偵查卷宗第十六
    頁背面，本院刑事卷宗九十二年十二月二十五日準備程序筆錄第五頁），足見被
    告丁○○、甲○○二人確有以假冒臺北縣新店市佳昇仁愛孤兒院募款人員方式共
    同詐騙他人財物，並賴此為生之常業故意甚明，且被告丁○○、甲○○二人在全
    省各處廟宇、公園及夜市對不特定人詐取財物，且印製感謝狀、偽刻右揭橡皮戳
    章、製作裱褙相片等物，以取信他人，顯係有計劃、持續性地反覆實施同種類犯
    罪，更徵被告丁○○、甲○○二人係以此詐欺方式為常業，而恃以營生無訛，故
    核被告丁○○、甲○○二人所為，係犯刑法第三百四十條常業詐欺罪及同法第二
    百十六條、第二百十條行使偽造私文書罪。公訴人論以刑法第五十六條、第三百
    三十九條第一項詐欺取財罪之連續犯，尚有未洽，惟基本起訴事實同一，爰變更
    起訴法條為刑法第三百四十條之常業詐欺罪。被告丁○○、甲○○二人上揭犯行
    ，有犯意聯絡及行為分擔，均為共同正犯。被告丁○○、甲○○二人利用前述不
    知情之印刷業者及刻印業者，印製前開不實之募款資料、感謝狀，及偽刻上開橡
    皮戳章，為間接正犯。被告丁○○、甲○○二人冒用臺北縣新店市佳昇仁愛孤兒
    院名義，共同偽造上開募款資料、感謝狀及收據復持以行使，偽造私文書之低度
    行為為行使私文書之高度行為所吸收，不另論罪。被告丁○○、甲○○二人因行
    使前述偽造之收據，而共同偽造上開橡皮戳章，係偽造該私文書階段行為，又共
    同蓋用於收據上，係屬偽造私文書行為之一部，不另構成偽造印章、印文之罪。
    被告丁○○、甲○○二人先後多次行使偽造私文書犯行，均時間緊接，方法相同
    ，觸犯構成要件相同之罪，顯係基於概括犯意為之，為連續犯，依刑法第五十六
    條之規定，以連續行使偽造私文書罪論處（因此部分係牽連犯之輕罪，據上論斷
    欄內不引用刑法第五十六條，故不加重其刑，最高法院六十二年度第一次刑庭庭
    推總會議決議【五】參照）。被告丁○○、甲○○二人所犯常業詐欺及連續行使
    偽造私文書罪間，有方法目的之牽連關係，依刑法第五十五條之規定，應從較重
    之常業詐欺罪處斷。被告甲○○曾因違反肅清煙毒條例案件，經本院以八十五年
    訴字第二五○三號判決判處有期徒刑四年一月，於八十八年十一月九日假釋付保
    護管束，於九十年三月三日假釋期滿以執行完畢論，此有臺灣臺中地方法院檢察
    署刑案資料查註紀錄表及臺灣高等法院被告全國前案紀錄表各一份在卷足憑，其
    於五年以內再犯本案有期徒刑以上之罪，為累犯，依刑法第四十七條之規定，加
    重其刑。爰審酌被告丁○○、甲○○二人利用民眾之愛心，趁機詐取民眾財物，
    有礙社會純正風氣，並導致社會大眾產生疏離情感，扼殺人類互助之良善精神，
    惡性非輕，暨渠等素行、智識、犯罪手段，詐得金額，及其犯後坦承犯行，態度
    尚佳等一切情狀，量處如主文所示之刑，以資懲儆。
三、按上訴人用以詐欺取財之偽造、變造等書類，既已交付於被害人收受，則該物非
    屬上訴人所有，除偽造書類上偽造之印文、署押，應依刑法第二百十九條予以沒
    收外，依同法第三十八條第三項之規定，即不得再對各該書類諭知沒收（最高法
    院四十三年臺上字第七四七號判例意旨參照）。查如偵查卷第四十四頁所示之收
    據五張，均已交付予被害人丙○○收受，已非被告丁○○、甲○○所有，依刑法
    第三十八條第三項之規定，爰不另為沒收之諭知；惟上開收據上所示偽造之「院
    址：新店市私立佳昇孤兒院，愛心捐款專線0000000000、00000
    00000」印文五枚，雖未扣案，然無證據證明業已滅失，均應依刑法第二百
    十九條之規定予以宣告沒收。又內容為「院址：新店市私立佳昇孤兒院，愛心捐
    款專線0000000000、0000000000」之橡皮戳章一個，雖未
    扣案，然無證據證明業已滅失，應依刑法第二百十九條之規定予以宣告沒收。扣
    案之裱褙相片五張、佳昇仁愛之家簡介二張、佳昇仁愛之家空白感謝狀十張、空
    白收據三張、裱褙收據二十張、傳單二張等物，係被告丁○○所有，供被告丁○○、甲○○二人共同詐取財物所用之物，業據被告二人供承在卷，爰依刑法第三
    十八條第一項第二款，併予宣告沒收。另扣得之上開支票一張、現款三萬元，係
    被告二人犯罪所得之物，然非被告二人所有，已發還予被害人丙○○，依刑法第
    三十八條第三項之規定，爰不另為沒收之諭知，附此敘明。
據上論斷，應依刑事訴訟法第二百七十三條之一第一項、第二百九十九條第一項前段
、第三百條，刑法第二十八條、第二百十六條、第二百十條、第三百四十條、第五十
五條、第四十七條、第三十八條第一項第二款、第二百十九條，判決如主文。
本案經檢察官張溢金到庭執行職務
中      華      民      國      九十二    年    十二    月    三十一    日
                                臺灣臺中地方法院刑事第三庭
                                    法  官  黃裕仁
右正本證明與原本無異。
如不服本判決，應於判決送達後十日內向本院提出上訴狀，上訴於臺灣高等法院臺中
分院( 須附繕本 )。
                                    書記官
中      華民      國      九十二    年    十二    月    三十一    日
如不服本判決，應於判決送達後十日內向本院提出上訴狀，上訴於臺灣高等法院臺中
分院( 須附繕本 )。
附錄論罪科刑法條
刑法第二百十條
偽造、變造私文書，足以生損害於公眾或他人者，處五年以下有期徒刑。
刑法第二百十六條
行使第二百十條至第二百十五條之文書者，依偽造、變造文書或登載不實事項或使登
載不實事項之規定處斷。
刑法第三百四十條
以犯第三百三十九條之罪為常業者，處一年以上七年以下有期徒刑，得併科五萬元以
下罰金。


司法院資訊處製作；財團法人民間司法改革基金會備份。
